【裁判字號】    97,訴,433
【裁判日期】    970715
【裁判案由】    強盜等
【裁判全文】
臺灣新竹地方法院刑事判決               97年度訴字第433號
公  訴  人  臺灣新竹地方法院檢察署檢察官
被      告  己○○
                    （另案在臺灣新竹監獄執行中）
指定辯護人  本院公設辯護人丙○○
上列被告因強盜等案件，經檢察官提起公訴（97年度偵字第853
號），本院判決如下：
    主    文
己○○犯如附表所示之罪，主文及宣告刑各如附表編號一至三所
載。應執行有期徒刑拾年。扣案之改造手槍壹枝（槍枝管制編號
：0000000000號）、制式子彈貳顆、機車鑰匙貳支，
均沒收。
    犯罪事實
一、己○○曾於民國93年間，因傷害致死案件，經臺灣高等法院
    於92年10月21日以92年度上訴字第1701號判決判處有期徒刑
    11年，嗣經檢察官提起上訴，經最高法院於93年3 月19日以
    93年度臺上字第1453號判決判處上訴駁回確定，後經臺灣高
    等法院於96年7 月16日以96年度聲減字第1417號裁定減為有
    期徒刑5年6月確定，現正服刑中（不構成累犯）。竟基於意
    圖為自己不法之所有之強盜犯意，於95年10月23日凌晨3 時
    許，攜帶其保管客觀上足以對人之生命、身體構成威脅，可
    供兇器使用之可發射子彈具有殺傷力之仿BERETTA廠M9 型半
    自動手槍換裝土造金屬槍管而成之改造手槍1 枝（槍枝管制
    編號：0000000000號，內含具有殺傷力之口徑9mm制式子彈4
    顆及直徑9.0mm金屬彈頭土造子彈1顆，寄藏槍枝、子彈部分
    ，業經本院於97年1月30日以96年度訴字第752號判決判處有
    期徒刑3年6月，併科罰金新臺幣10萬元，罰金如易服勞役，
    以新臺幣【下同】1 千元折算壹日確定，該槍彈係己○○於
    91年1 月間某不詳時間，在新竹市○○路某不詳地點，受曾
    彥敦【已於94年4月1日歿】之託代為保管而寄藏），騎乘其
    前於不詳時間、地點所竊取之車牌號碼不詳之50CC輕型機車
    （嗣遭己○○丟棄在桃園市○○路附近，未起訴）前往桃園
    縣桃園市○○路578 號「國民藥局」，先佯裝購買藥品，勘
    察藥局內停留之人數後，走出藥局伺機而動，再行步入藥局
    ，旋即持手中之改造手槍（內有上開子彈）揮舞，並向藥局
    之店員余淑惠、丁○○大喊「搶劫、趕快把錢拿出來」，並
    喝令余淑惠、丁○○打開收銀機，丁○○見己○○手持槍枝
    ，至使不能抗拒，聽命己○○之斥令打開收銀機後，己○○
    即以此脅迫之方法，取出收銀機內之鈔票約莫2萬餘元後，
    立刻騎乘前開輕型機車逃離現場。
二、己○○復意圖為自己不法之所有，於96年1 月27日晚間10時
    許，在桃園縣桃園市○○○路12巷54號前，見戊○○所有之
    車牌號碼HXY-820 號重型機車停放在路旁，竟以自備之研磨
    後之機車鑰匙1 支發動上開機車之方式而竊取之，得手後供
    己代步使用（上開機車，業已在桃園縣桃園市○○路80號前
    尋獲，並發還予戊○○）。
三、己○○另起意圖為自己不法之所有之強盜犯意，於96年1 月
    30日晚間10時42分許，騎乘上開竊得之車牌號碼HXY-820 號
    重型機車，並攜帶前揭其保管客觀上足以對人之生命、身體
    構成威脅，可供兇器使用之可發射子彈具有殺傷力之仿BERE
    TTA廠M9型半自動手槍換裝土造金屬槍管而成之改造手槍1枝
    （內含具有殺傷力之口徑9 mm制式子彈4顆及直徑9.0mm金屬
    彈頭土造子彈1顆），前往桃園縣桃園市○○路878號「甲○○○」，先將子彈上膛後，直接由「甲○○○」之側門走進
    店內，持槍走向櫃臺，並朝天花板射擊1 槍後，再以槍枝指
    向店員乙○○頭部，要脅另1 名店員杜秋雯拿鑰匙開啟收銀
    機，杜秋雯見己○○已擊發槍枝，且同事乙○○遭己○○手
    持槍枝指住頭部，至使不能抗拒，聽命己○○之斥令打開收
    銀機後，己○○即以此強暴之方法，取出收銀機內之鈔票約
    莫4萬餘元後，立刻騎乘前開竊得之車牌號碼HXY-820號重型
    機車逃離現場。嗣經警於96年5 月10日晚間11時許在新竹市
    ○○路12號前緝獲，並當場扣得上開改造手槍1 枝、制式子
    彈4顆（其中2顆已經鑑定試射用罄）、土造子彈1顆（已經
    鑑定試射用罄）及機車鑰匙2支等物。
四、案經新竹市警察局第一分局報告臺灣新竹地方法院檢察署檢
    察官偵查起訴。
    理    由
壹、程序部分：
    按傳聞法則之重要理論依據，在於傳聞證據未經當事人之反
    對詰問予以核實，乃予排斥，惟若當事人已放棄對原供述人
    之反對詰問權，於法院審判時表明同意該等傳聞證據可作為
    證據，基於證據資料愈豐富，愈有助於真實發現之理念，並
    貫徹刑事訴訟法修法加重當事人進行主義之精神，確認當事
    人對於證據能力有處分權之制度，傳聞證據經當事人同意作
    為證據，法院認為適當者，亦得為證據。另當事人對於傳聞
    證據表示「沒有意見」，而未於言詞辯論終結前聲明異議（
    Without Objection ），應視為已有將該等傳聞證據採為證
    據之同意，此刑事訴訟法第159條之5定有明文。本案被告己○○及其公設辯護人於本院審理程序中已表示對本院所提示
    調查之卷內人證物證之證據能力沒有意見，迄本院辯論終結
    前，被告己○○及公設辯護人亦未爭執本案證據之證據能力
    ，依刑事訴訟法第159條之5第2 項之規定，應視為被告己○○已同意本案相關之傳聞證據均可作為證據，本院斟酌本案
    卷內之證據並非非法取得，亦無證明力明顯過低之情形，且
    經本院於審判期日依法進行證據之調查、辯論，被告己○○
    於訴訟上之程序權，已受保障，前開各該證據，均得採為證
    據，先予敘明。
貳、認定被告己○○犯行所憑之各項證據：
一、上開犯罪事實，業據被告己○○迭於警詢、偵查中及本院準
    備、審判程序中坦承不諱，其供稱：伊因房租繳不出來，便
    騎乘伊在不詳時間、地點所竊取之不詳車號50cc輕型機車，
    並持已過世之曾彥敦先前於91年1 月間在新竹市○○路不詳
    地點交給伊的改造手槍及子彈，於95年10月23日凌晨到桃園
    縣桃園市○○路578 號「國民藥局」行搶，伊先進入該藥局
    向店員假裝要買藥，目的是為了看藥局裡面有多少人，然後
    持上開改造槍彈再度進入藥局拿出槍枝揮動，並沒有把槍口
    朝人，僅向店員說「搶劫、趕快把錢拿出來」，然後從店員
    打開之收銀機拿錢，搶完錢就騎車離開現場；又於96年1 月
    27日晚間10時許在桃園縣桃園市○○○路12巷54號旁，以自
    備已磨過之鑰匙將停在路邊之被害人戊○○所有車牌號碼HX
    Y-820 號重型機車發動後偷走，做為代步之用；又因房租繳
    不出來及沒錢吃東西，於96年1 月30日晚間10時42分許，騎
    乘上開所竊得之車牌號碼HXY- 820號重型機車，並持上開改
    造槍彈前往桃園縣桃園市○○路878 號「甲○○○」行搶，
    伊進入該藥局後，就持槍走到櫃檯，先朝天花板射擊1 發子
    彈，然後再將槍枝指著1名男性店員，要1名女性店員把收銀
    機打開，伊就拿走收銀機裡的現金4 萬多元等語（見97年度
    偵字第853號偵查卷第9至12、65、66頁，本院卷第18至20、
    29至33頁）。此外，復有：
（一）被害人余淑惠於警詢時證稱：她係「國民藥局」之店員，
      於95年10月23日凌晨3時37分許，當時她與另1名店員在店
      內，有1 名頭戴米色棒球帽的男子進入店內詢問止痛藥價
      錢，後來該名男子覺得太貴就走出店外離開，過了約1 分
      鐘後，該名男子便拿著1 把黑色手槍返回店內，直接走到
      櫃檯說「要搶劫」、「打開收銀機，不打開，就要開槍」
      ，然後叫她與另1 名同事到收銀機旁打開收銀機，並將收
      銀機內之現金共約2萬4,000元拿走後，走出店內騎乘輕型
      機車往桃園市○○路路尾方向離開等語（見97年度他字第
      44號偵查卷第33至35 頁）。
（二）被害人丁○○於警詢時證稱：她係「國民藥局」之藥師助
      理，於95年10月20幾日凌晨3 時許，她在店內上班，被告
      己○○先佯稱客人買藥，後來再持槍進入櫃檯內向她喊搶
      劫，並強行叫她打開收銀機，搶走收銀機內現金約2 萬餘
      元後，出門騎乘1 部機車逃逸，他們立即向警方報案等語
      （見97年度偵字第853號偵查卷第13、14頁）。
（三）被害人戊○○於警詢時證稱：她係車牌號碼HXY- 820號重
      型機車之車主，該機車於96年1 月27日晚間10時在桃園縣
      桃園市○○○路12巷54號前失竊，後來經由警方通知該機
      車於96年2月9日下午1 時許在桃園市○○路80號前尋獲等
      語（見97年度他字第44號偵查卷第59、60頁，97年度偵字
      第853號偵查卷第16、17頁）。
（四）被害人乙○○於警詢時證稱：他係「甲○○○」的藥師，
      於96年1月30日晚間10時42分許，當時他與另1名同事杜秋
      雯在店內，有1 名頭戴米白色鴨舌帽的男子即被告己○○
      右手持1 把黑色槍枝進入店內，並衝入櫃檯喝令全部人蹲
      下去，他們蹲下後，被告己○○就對空鳴槍，並要求杜秋
      雯拿錢給伊，但杜秋雯聲稱沒有鑰匙開收銀機，被告己○○就朝他的頭部做射擊動作，說要開槍打他，杜秋雯就說
      要去找鑰匙，後來被告己○○在櫃檯上發現鑰匙，就要求
      杜秋雯打開收銀機，然後被告己○○以右手持槍對準他們
      ，左手取收銀機內之現金共約4 萬元放置口袋後，由正門
      騎乘車牌號碼HXY-820 號重型機車從桃園市○○路往南崁
      方向逃逸等語（見97年度他字第44號偵查卷第44、45、49
      、52頁，97年度偵字第853號偵查卷第18、19頁）。
（五）被害人杜秋雯於警詢時證稱：他係「甲○○○」的藥師助
      理，於96年1月30日晚間10時42分許，當時他與另1名同事
      乙○○在店內，有1名頭戴米白色鴨舌帽的男子手持1把黑
      色槍枝進入店內，並衝入櫃檯喝令全部人蹲下去，他們蹲
      下後，被告己○○就對空鳴槍，並要求她拿錢給伊，但她
      聲稱沒有鑰匙開收銀機，被告己○○就朝乙○○的頭部做
      射擊動作，說要開槍打乙○○，她就說要去找鑰匙，後來
      被告己○○在櫃檯上發現鑰匙，就要求她打開收銀機，然
      後被告己○○以右手持槍對準他們，左手取收銀機內之現
      金共約4萬元放置口袋後，由正門騎乘車牌號碼HXY-820號
      重型機車從桃園市○○路往南崁方向逃逸等語（見97年度
      他字第44號偵查卷第50、51頁）。
（六）扣案之改造手槍1枝（槍枝管制編號：0000000000 號）、
      制式子彈2顆及鑰匙2支等物。
（七）贓物領據1紙（車牌號碼HXY-820號重型機車業已發還與被
      害人戊○○具領，見97年度他字第44號偵查卷第61頁）。
（八）內政部警政署刑事警察局96年6月23日刑鑑字第096007356
      2號槍彈鑑定書1份。其鑑定結果為：一送鑑改造手槍1枝
      （槍枝管制編號：0000000000號），認係改造手槍，由仿
      BERETT A廠M9型半自動手槍換裝土造金屬槍管而成，擊發
      功能正常，可供擊發適用子彈使用，研判具殺傷力。二送
      鑑制式子彈5顆，其中4 顆，認均係口徑9mm制式子彈，採
      樣2顆試射，均可擊發，認具殺傷力；另1顆為土造子彈，
      具直徑9.0mm金屬彈頭，彈底標記為AP 03 9MM LUGER，經
      實際試射，可擊發，認具殺傷力等情。（見97年度偵字第
      853號偵查卷第48至52頁）。
（九）內政部警政署刑事警察局95年11月21日刑紋字第09501729
      42號鑑驗書、95年12月7日刑醫字第0950162803 號鑑驗書
      、96年3月14日刑醫字第0960025040號鑑驗書各1份（見97
      年度他字第44號偵查卷第10、12至14頁），以及新竹市警
      察局96年12月24日竹市警鑑字第0960049847號函所附之內
      政部警政署刑事警察局96年12月19日刑醫字第0960191165
      號鑑驗書1份，其鑑驗結論為：涉嫌人己○○DNA-STR型別
      經輸入本局去氧核醣核酸資料庫比對，發現與下列案件證
      物DNA- STR型別相同，該型別在臺灣地區中國人分布機率
      預估為2.07×10（- 20）。…2.桃園縣政府警察局桃園分
      局95.10.26桃警鑑字第9510228 號刑事案件證物採證紀錄
      表送檢之「國民藥局遭強盜案」編號01煙蒂、編號02檳榔
      渣。3.桃園縣政府警察局桃園分局96.2.4桃警鑑字第0960
      200622號刑事案件證物採證紀錄表送檢之「尋獲機車HXY-
      820號案」疑似檳榔枝棉棒等情（見97年度偵字第853號偵
      查卷第6、7頁）。
（十）桃園縣政府警察局重大刑案通報單、受理各類案件紀錄表
      、桃園分局同安派出所一般案件陳報單、桃園分局受理刑
      案案件報案三聯單、桃園分局刑案現場（桃園市○○路57
      8號、春日路878 號及民有東路12巷54號前）勘察紀錄表、
      刑事案件證物採驗紀錄表、車籍查詢- 基本資料詳細畫面
      、失車- 唯讀案件基本資料、刑案現場照片暨監視器錄影
      畫面翻拍照片共計36張等資料在卷可參（見97年度他字第
      44號偵查卷第9、15、17至19、22、26至32、36至43、48
      、53、54、56至58頁，97年度偵字第853號偵查卷第21 至
      28頁）。
（十一）新竹市警察局第一分局96年5月10日搜索筆錄、搜索經
        過及結果陳報書、扣押物品收據、扣押物品目錄表（見
        97 年度偵字第853號偵查卷第48至52頁）。
二、綜上，本件被告己○○犯行明確，均應依法予以論科。
、論罪科刑：
一、按所謂之兇器，其種類並無限制，凡客觀上足以對人之生命
    、身體、安全構成威脅，具有危險性之兇器均屬之，且祇須
    行竊時攜帶此種具有危險性之兇器為已足，並不以攜帶之初
    有行兇之意圖為必要，最高法院79年臺上字第5253號判例可
    資參照。是被告己○○於上揭犯罪事實一、三犯行所攜帶之
    扣案改造手槍，為金屬材質，質地堅硬，且具有殺傷力，自
    屬兇器無疑。再按刑法第328條第1項所稱之「強暴」，指對
    人之身體，且足以抑制他人抵抗程度之有形力之行使；亦即
    直接或間接對於人之身體施以暴力，壓制被害人之抗拒。所
    稱之「脅迫」，指對人，且足以抑制其抵抗程度之惡害通知
    行為；亦即以威嚇加之於被害人，使其精神上產生恐怖之心
    理。查本件被告己○○為上揭犯罪事實一之加重強盜犯行時
    ，並未將槍枝指向被害人余淑惠、丁○○等人，亦未對被害
    人余淑惠、丁○○等人身體施以暴力，依上開說明，應屬脅
    迫行為，另為上揭犯罪事實三之加重強盜犯行時，則將槍枝
    指向被害人乙○○，且被害人乙○○在其槍枝之射程範圍內
    ，已足以壓制被害人乙○○之抗拒，顯已達到強暴之程度，
    故核被告己○○上開犯罪事實一、三部分所為，均係犯強盜
    罪而有刑法第321條第1項第3款之情形，均應論以刑法第330
    條第1 項之加重強盜罪；另上開犯罪事實二部分，所為係犯
    刑法第320條第1項之普通竊盜罪。
二、又被告己○○所犯上開各罪間犯意各別，行為互異，應予分
    論併罰。
三、爰審酌被告己○○前有傷害致死等多項前科紀錄，有臺灣高
    等法院被告前案紀錄表1份在卷可參，足徵其素行不佳，又
    正值年輕力壯，卻不思以正當之方法賺取財物，竟持改造槍
    枝及制式、改造之子彈強盜商家，竊取財物，嚴重影響社會
    治安，犯罪情節甚為嚴重，惟犯罪後坦認一切犯行，態度尚
    可等一切情狀，分別量處如附表編號一至三所示之刑，並定
    其應執行之刑，以示懲儆。
四、又查被告己○○上開犯罪事實二犯行部分，犯罪時間在96年
    4月24日以前，所犯係刑法第320條第1項之罪，核與中華民
    國九十六年罪犯減刑條例第2條第1項第3款規定相符，應依
    該款規定減其刑期2分之1，爰依同條例第7條之規定，減其
    宣告刑如主文所示。
五、沒收：至扣案可發射子彈具有殺傷力之仿BERETTA廠M9 型半
    自動手槍製造之槍枝1 枝（槍枝管制編號：0000000000號）
    、制式子彈2顆（原本送鑑制式子彈5 顆，其中4顆，認均係
    口徑9mm制式子彈，採樣2顆試射，認具殺傷力；另1 顆為土
    造子彈，具直徑9.0mm金屬彈頭，彈底標記為AP 03 9MM LUG
    ER，經實際試射，可擊發，認具殺傷力，前開經試射之子彈
    均已失其違禁物之性質，不另為沒收之諭知）均屬違禁物，
    不問屬於犯人與否，應依刑法第38條第1項第1款規定宣告沒
    收。又扣案經研磨過機車鑰匙2 支，為被告己○○所有，且
    供上開竊盜犯行所用之物，業經被告己○○坦認在卷，亦應
    依刑法第38條第1項第2款之規定宣告沒收。另以上開扣案之
    槍枝、子彈及鑰匙2支等物雖經本院97年1月30日以96年度訴
    字第752 號判決諭知沒收，然檢察官以本件被告己○○尚有
    案件未終結為由而未執行沒收處分，有臺灣新竹地方法院檢
    察署檢察官97年6月2日竹檢慎制字第13712 號扣押（沒收）
    物品處分命令1紙在卷可稽（見本院卷附第37頁），故本院
    仍應依宣告沒收，附此敘明。
據上論斷，應依刑事訴訟法第299條第1項前段，刑法第330條第1
項、第328條第1項、第320條第1項、第51條第5款、第38條第1項
第1款、第2款，中華民國九十六年罪犯減刑條例第2條第1項第3
款、第7條、刑法施行法第1條之1判決如主文。
本案經檢察官陳麗芬到庭執行職務。
中    華    民    國    97    年     7    月    15    日
                  刑事第四庭審判長法  官  林秋宜
                                  法  官  馮俊郎
                                  法  官  劉兆菊
以上正本證明與原本無異。
如不服本判決，應於收受本判決後10日內向本院提出上訴書狀，
上訴於台灣高等法院。上訴書狀應敘述具體理由，未敘述上訴理
由者，應於上訴期間屆滿後20日內補提理由書狀於本院（均須按
他造當事人之人數附繕本，並請勿「逕送上級法院」）。
中    華    民    國    97    年     7    月    15    日
                                  書記官  蕭汝芳
附錄本案論罪科刑法條
刑法第330條第1項
犯強盜罪而有第321條第1項各款情形之一者，處7年以上有期徒
刑。
刑法第328條第1項
意圖為自己或第三人不法之所有，以強暴、脅迫、藥劑、催眠術
或他法，至使不能抗拒，而取他人之物或使其交付者，為強盜罪
，處5年以上有期徒刑。
刑法第320條第1項
意圖為自己或第三人不法之所有，而竊取他人之動產者，為竊盜
罪，處五年以下有期徒刑、拘役或五百元以下罰金。
附表
  ┌──────┬─────────────────┐
  │  編    號  │主  文  罪  名  及  宣  告  刑    │
  ├──────┼─────────────────┤
  │            │己○○意圖為自己不法之所有，攜帶兇│
  │    一      │器，以脅迫至使不能抗拒，而取他人之│
  │            │物，處有期徒刑柒年陸月。扣案之改造│
  │            │手槍壹枝（槍枝管制編號：0000000000│
  │            │號）、制式子彈貳顆，均沒收。      │
  ├──────┼─────────────────┤
  │    二      │己○○竊盜，處有期徒刑捌月，減為有│
  │            │期徒刑肆月。扣案之機車鑰匙貳支，沒│
  │            │收之                              │
  ├──────┼─────────────────┤
  │    三      │己○○意圖為自己不法之所有，攜帶兇│
  │            │器，以強暴至使不能抗拒，而取他人之│
  │            │物，處有期徒刑柒年捌月，扣案之改造│
  │            │手槍壹枝（槍枝管制編號：000000 000│
  │            │號）、制式子彈貳顆，均沒收。      │
  └──────┴─────────────────┘


司法院資訊處製作；財團法人民間司法改革基金會備份。
